【裁判字號】    98,交聲,1375
【裁判日期】    981030
【裁判案由】    聲明異議
【裁判全文】
臺灣彰化地方法院交通事件裁定        98年度交聲字第1375號
原處分機關  交通部公路總局臺中區監理所彰化監理站
異  議  人
即受處分人  甲○○
上列聲明異議人即受處分人因違反道路交通管理處罰條例案件，
對於交通部公路總局臺中區監理所彰化監理站民國98年9月9日所
為之處分（彰監四字第裁64－I00000000號裁決書），聲明異
議，本院裁定如下：
    主  文
原處分關於吊扣駕駛執照拾貳個月部分撤銷。
上開撤銷部分不罰。
    理  由
一、原處分機關略以：受處分人甲○○於民國98年9月4日22時35
    分許，駕駛車牌號碼KTK-803號普通重型機車，行經彰化縣
    員林鎮○○路○段155號巷口路段，因「駕駛汽車行駛公路經
    警方攔撿實施酒測，測得酒測值為0.52MG/ L」違規，為彰
    化縣警察局員林分局警員以彰警交字第I00000000號舉發違
    反道路交通管理事件通知單當場舉發，原處分機關乃依道路
    交通管理處罰條例第35條第1項第1款、第24條第1項第2款（
    原裁決書漏載）規定裁處吊扣受處分人之普通小型車駕駛執
    照12個月、罰鍰30,000元，並施以道安講習，於法並無不合
    等語。
二、異議人即受處分人甲○○異議意旨略以：異議人因酒後駕駛
    重型機車違規，惟異議人僅持有普通小型車駕駛執照，並無
    考領機車駕駛執照，請不要吊扣異議人之汽車駕駛執照等語
    。
三、按汽車駕駛人飲用酒類或其他類似物後，其吐氣所含酒精濃
    度超過每公升0.25毫克或血液中酒精濃度超過百分之0.05以
    上者，不得駕車；汽車駕駛人，有第35條第1項規定之酒後
    駕車情形，應接受道路交通安全講習；汽車駕駛人，駕駛汽
    車經測試檢定酒精濃度超過規定標準，處新臺幣（下同）15
    ,000 元以上60,000元以下罰鍰，並當場移置保管該汽車及
    「吊扣」其駕駛執照1年。道路交通安全規則第114條第2款
    、道路交通管理處罰條例第24條、道路交通管理處罰條例第
    35條第1項第1款分別載有明文。又按道路交通管理處罰條例
    第68條業於94年12月14日修正，並自95年3月1日施行，修正
    前之道路交通管理處罰條例第68條規定：「汽車駕駛人，因
    違反本條例及道路交通安全規則之規定，受『吊扣或』吊銷
    駕駛執照處分時，『吊扣或』吊銷其持有各級車類之駕駛執
    照。」，而修正後之道路交通管理處罰條例第68條規定：「
    汽車駕駛人，因違反本條例及道路交通安全規則之規定，受
    吊銷駕駛執照處分時，吊銷其持有各級車類之駕駛執照。」
    ，查該條文修正前，其原提案修正條文為：「汽、機車駕駛
    人，因違反本條例及道路交通安全規則之規定，受『吊扣或
    吊銷』駕駛執照處分時，『吊扣或吊銷』其違法或違規當時
    所駕駛車輛之駕駛執照。」，立法理由略以：「原條文將違
    法或違規駕駛人所持有各級車類之駕駛執照一併吊扣或吊銷
    ，失之過酷，影響人民工作及生活甚鉅，爰修正之」等語，
    是以其立法意旨在於違規行為對道路交通秩序之維持及道路
    交通安全已生較大之影響，故規定吊扣或吊銷其持有各級車
    類之駕駛執照，以限制其繼續駕車行駛道路之權利，其係屬
    駕駛行為之限制，並不因所持駕駛執照種類不同而有所差異
    。然最後通過之修正條文，則係將道路交通管理處罰條例第
    68條原有條文中之『吊扣或』3字刪除各情，有立法院交通
    委員會94年10月5日台立交字第0942400153號函附道路交通
    管理處罰條例第68條審查報告可參（參立法院公報第94卷第
    70期第135至138頁）。是參照上開立法理由及立法經過，依
    修正後之條文，按上開規定受『吊銷駕照』處分者，仍維持
    吊銷其持有各級車類駕駛執照之處分，至於受『吊扣駕照』
    處分者，則僅『吊扣』其違法或違規當時所駕駛車輛之駕駛
    執照，不再吊扣其持有各級車類之駕駛執照至明（臺灣高等
    法院臺中分院96年度交抗字第136、648號裁定意旨參照）。
四、經查，異議人甲○○持普通小型車駕駛執照，於98年9月4日
    22時35分許，駕駛車牌號碼KTK-803號重型機車，行經彰化
    縣員林鎮○○路○段155巷口處路段，因「汽車駕駛人酒精濃
    度超過規定標準（經酒精測試為0.52MG/L）」違規，為彰化
    縣警察局員林分局警員當場掣單舉發，原處分機關乃依道路
    交通管理處罰條例第35條第1項第1款、第24條第1項第2款規
    定，裁處異議人吊扣駕駛執照12個月、罰鍰30,000元，並施
    以道路安全講習之處分等情，為異議人所不爭執，並有彰化
    縣警察局彰警交字第I00000000號舉發違反道路交通管理事
    件通知單、交通部公路總局臺中區監理所彰化監理站彰監四
    字第裁64－I00000000號違反道路交通管理事件裁決書各1紙
    在卷可稽，是異議人前開違規行為堪以認定。惟異議人為本
    件違規行為時，既係駕駛重型機車，按諸前揭說明，其依法
    所受之處分，應僅限制其駕駛重型機車之權利，亦即，僅得
    吊扣其重型機車駕駛執照，而不得吊扣其持有其他車類之駕
    駛執照，然異議人既未曾考領重型機車駕駛執照，尚無實體
    物可供吊扣，即無從執行該部分之處分，原處分機關未審酌
    及此，逕為吊扣駕駛執照12個月之裁罰，顯有違誤。
五、綜上所述，異議人係駕駛重型機車違規，且依修正後道路交
    通管理處罰條例第68條規定，受吊扣駕駛執照處分時，已不
    得再吊扣受處分人所持有各級車類之駕駛執照，已如前述，
    則本件異議人駕駛重型機車違反道路交通管理處罰條例第35
    條第1項第1款規定，自應吊扣其普通重型機車駕駛執照，原
    處分關於「吊扣駕駛執照12個月」部分之處罰，未明確揭示
    吊扣駕駛執照之車種級別，即難認為允當。從而，本件異議
    為有理由，爰撤銷原處分關於「吊扣駕駛執照12個月」部分
    之處罰。至於原處分機關另裁處異議人罰鍰30,000元、施以
    道安講習部分，聲明異議意旨並未指摘及此，本院即無由併
    予審酌，附此指明。
據上論斷，應依道路交通案件處理辦法第20條，裁定如主文。
中    華    民    國    98    年    10    月    30    日
                  交通法庭           法  官  洪志賢
以上正本證明與原本無異。
如不服本裁定，應於裁定送達後五日內向本院提出抗告狀(須附
繕本 )。
中    華    民    國    98    年    10    月    30    日
                                     書記官  許億先


司法院資訊處製作；財團法人民間司法改革基金會備份。
